【裁判字號】    97,交聲,728
【裁判日期】    970818
【裁判案由】    違反道路交通管理處罰條例聲明異議
【裁判全文】
臺灣桃園地方法院刑事裁定             97年度交聲字第728號
原處分機關  交通部公路總局新竹區監理所中壢監理站
異  議  人
即受處分人  甲○○
上列受處分人因違反道路交通管理處罰條例案件，對於原處分機
關中華民國93年11月6 日壢監裁字第裁53-DT0000000號違反道路
交通管理事件裁決書所為之處分所為之處分（原舉發通知單案號
：桃園縣政府警察局第DT0000000 號舉發違反道路交通管理事件
通知單）聲明異議，本院裁決如下：
    主  文
異議駁回。
    理  由
一、原處分意旨略以：異議人即受處分人甲○○所有車牌號碼7G
    -7356 號自小客車於民國93年6 月11日上午11時34分許，在
    桃園縣中壢市○○路○○道路交通收費停車處所停車，未依
    規定繳費之違規，為桃園縣政府交通局查獲，並經桃園縣政
    府警察局依舉發時之道路交通管理處罰條例（下稱同條例）
    第56條第1 項第11款逕行填製第DT0000000 號舉發違反道路
    交通管理事件通知單舉發，並移送原處分機關處理。嗣經原
    處分機關於93年11月6 日依據裁處時之同條例第56條第1 項
    第11款之規定，以壢監裁字第裁53-DT0000000號違反道路交
    通管理事件裁決書（下稱裁決書）認定受處分人「在道路收
    費停車處所不依規定繳費」之違規而裁處罰鍰新臺幣（下同
    ）1,200 元，並諭知繳納期限為93年12月6 日及附記逾期未
    繳納罰鍰，應依同條例第65條第1 項第3 款之規定，自93年
    12月7 日易處吊扣駕照2 月，並應於93年12月21日前交送駕
    照，且未依限繳送駕照者，自93年12月22日起易處吊銷並依
    同條例第65條第1 項第1 款之規定逕行註銷駕照而一年內不
    得重新考領之意旨在案並為送達。詎異議人即受處分人未依
    限交交罰鍰及繳送駕照以易處吊扣，而由原處分機關於93年
    12月22日吊銷駕照並逕行註銷。
二、聲明異議意旨略以：伊於97年3 月19日至原處分機關申請換
    領自小客車駕照時，經承辦人員告知其駕照於93年間因停車
    未依限繳費而遭逕行註銷，然伊卻未曾於93年、94年間，接
    獲相關機關所寄發之違反道路交通管理事件之通知，可能係
    伊之公公因自93年起罹患癌症致精神意識耗弱，並因而有隱
    匿郵務信件之習而將原處分機關之裁決書藏匿，從而於處分
    實難令人信服，爰依法聲明異議，請求撤銷原處分云云。
三、按處理違反道路交通管理事件，有關文書送達之程序，準用
    行政程序法送達之規定，違反道路交通管理事件統一裁罰標
    準及處理細則第5 條定有明文。次按於應送達處所不獲會晤
    應受送達人時，得將文書付與有辨別事理能力之同居人，亦
    經行政程序法第73條第1 項所明訂。再按受處分人不服道路
    交通管理處罰條例第8 條所定主管機關所為之處罰者，得於
    接到裁決書之翌日起20日內，向管轄地方法院聲明異議，道
    路交通管理處罰條例第87條第1 項定有明文。又交通法庭認
    聲明異議不合法律上之程式或其異議權已經喪失者，應以裁
    定駁回之，但其不合法律上之程式可補正者，應先定期命為
    補正，逾期不補正者，即予駁回，道路交通案件處理辦法第
    18條亦有明文。而上述為交通異議事件之程式規定，為聲明
    異議之合法要件，受處分人之聲明異議自須合於此項程式規
    定，法院始得受理為實體之審查。
四、經查，原處分機關於93年11月6 日所為之壢監裁字第裁53-D
    T0000000號裁決書，業於93年11月10日經由中壢郵局合法送
    達於異議人即受處分人之戶籍地址，並由其公公羅振椿簽名
    代收，有該裁決書、送達證書及一次裁決查詢報表各1 份附
    卷可稽，異議人雖以前詞置辯，然經本院詳查卷內所附資料
    ，並無何證據可證原處分機關有漏未送達之情，復參以行政
    程序法上揭所定之補充送達之明文規定，本不以受送達之本
    人確實閱覽送達文書內容為必要，僅須符合上開法定程式，
    即屬合法，係屬法律賦予效力之送達方式，俾利法律關係及
    法律效果之確實、安定，況異議人亦未就其公公即代為收受
    本件裁決書之羅振椿於93年間確有精神耗弱而無辨別事理能
    力之狀態提出任何事證、資料以資佐證，僅提出羅振椿之死
    亡證明書附卷，然經本院詳閱該死亡證明書所載內容，亦僅
    可得知其死亡時間，且其死亡原因亦與異議人所稱無涉，是
    基於前述法律安定之要求，既原處分機關之裁決書之補充送
    達既合於法律規定，而異議人亦未提出相關事證以為本件代
    為收受之人之辨別事理能力有所欠缺之佐證，自應認屬合法
    送達。從而異議人如對前揭裁決不服欲提出聲明異議，應自
    上開裁決書合法送達日之翌日起20日內聲明異議，然異議人
    遲至97年4 月16日，始向本院提起本件聲明異議，有本院收
    狀章戳在卷可稽，其提出異議顯然已逾20日之法定期間，不
    合法律上之程式，且無從補正使其合法，揆諸前開說明，自
    應予以駁回。
據上論斷，應依道路交通案件處理辦法第18條前段，裁定如主文
。
中    華    民    國    97    年    8     月    18    日
                  交通法庭    法  官  劉為丕
以上正本證明與原本無異。
如不服本裁定，應於裁定送達後5 日內向本院提出抗告狀。
                              書記官  陳育萱
中    華    民    國    97    年    8     月    19    日


司法院資訊處製作；財團法人民間司法改革基金會備份。
